臺灣高雄地方法院刑事判決　　　　　　　100年度易字第620號
公　訴　人　臺灣高雄地方法院檢察署檢察官
被　　　告　李榮堂
選任辯護人　張清雄律師
　　　　　　蔡孟珊律師
被　　　告　陳惠真
上列被告因賭博案件，經檢察官提起公訴（99年度偵字第35100
號），本院判決如下：
    主  文
李榮堂共同犯賭博罪，處罰金新臺幣貳萬捌仟元，如易服勞役，
以新臺幣壹仟元折算壹日，扣案如附表一、附表二編號2.至11.所
示之物均沒收。
陳惠真共同犯賭博罪，處罰金新臺幣貳萬元，如易服勞役，以新
臺幣壹仟元折算壹日，扣案如附表一、附表二編號2.至11.所示之
物均沒收。
    事  實
一、李榮堂係設在高雄市三民區○○○路505 號1 樓之「聯美電
    子遊戲場業」負責人，基於賭博之犯意，自民國98年9 月21
    日起，至99年11月16日晚間9 時許，即後開為警查獲時為止
    ，利用該店獲有高雄市政府發給營利事業登記證，准予經營
    電子遊藝場業以為掩護，在上址公眾得出入之場所擺設如附
    表一所示之電子遊戲機具，接續供前來消費之不特定賭客，
    以提出現金按比例開分後，依各機台設定之射倖規則押注，
    押中即贏得倍數不等之分數，不中則所押分數耗失之方式與
    之對賭，賭客就累積所得分數除轉為寄存卡保留外，並得逕
    按比例兌換現金結清，李榮堂並自98年間上開期日後某日起
    ，以月薪新臺幣（下同）16,000元之代價，僱用與其有前開
    共同犯意聯絡之人陳惠真擔任店員，負責在店內收取賭資、
    開分、洗分及兌換現金等工作。嗣有賭客周昀佑（同案另結
    ）於99年11月16日晚間7 時許前往上址，由陳惠真為其開分
    而以前開方式透過電子遊戲機與李榮堂對賭，迄同日晚間近
    9 時賭畢，經陳惠真確認洗分、按比例換算現金300 元，為
    規避查緝，並先行置於該址廁所內衛生紙盒上方後，再示意
    周昀佑逕自進入取走以完成兌換，旋為持有本院核發之搜索
    票在外埋伏、監控店內活動多時之警員，當場在店外查獲甫
    步出上址未遠之周昀佑，繼帶同進入上址執行搜索，扣得附
    表一所示均在插電營業中之機台20台，及附表二所示之物。
二、案經高雄市政府警察局三民第一分局報告臺灣高雄地方法院
    檢察署檢察官偵查起訴。
    理  由
壹、證據能力部分：
一、卷附扣自同案被告周昀佑之證物現金300 元有證據能力。
  (一)按對於被告或犯罪嫌疑人之身體、物件、電磁紀錄及住宅或
    其他處所，必要時得搜索之。對於第三人之身體、物件、電
    磁紀錄及住宅或其他處所，以有相當理由可信為被告或犯罪
    嫌疑人或應扣押之物或電磁紀錄存在時為限，得搜索之；又
    現行犯，不問何人得逕行逮捕之。犯罪在實施中或實施後即
    時發覺者，為現行犯；檢察官、檢察事務官、司法警察官或
    司法警察逮捕被告、犯罪嫌疑人或執行拘提、羈押時，雖無
    搜索票，得逕行搜索其身體、隨身攜帶之物件、所使用之交
    通工具及其立即可觸及之處所，刑事訴訟法第122 條第1 項
    、第2 項、第88條第1 項、第2 項、第130 條分別定有明文
    。
  (二)卷附公訴人提出本件承辦警員於前揭案發時，自同案被告周
    昀佑身上搜索扣得之賭金300 元，固據被告李榮堂及其辯護
    人於本院審理時，以搜索程序不合法云云為由，爭執其證據
    能力。惟查，前揭時地承辦警員因據督察室交辦民眾檢舉之
    賭博案件，於案發前已對上開現場搜證多時，查悉店內以電
    動玩具機具與不特定人對賭，及被告陳惠真為賭客開分、洗
    分後，利用先後進出廁所等輾轉交付賭金以規避查緝之模式
    後，先行向本院聲請核發搜索票，並於前開執行前在上址門
    外目視監控店內活動約1 小時，當場親見被告陳惠真與同案
    被告周昀佑前開犯行後，為避免影響對其餘被告之執行，於
    全程監視甫取得賭金之周昀佑步出店外未遠，方才上前盤問
    ，嗣並帶回店內完成全部逮捕及搜索之程序等情，除據證人
    即承辦警員陳聖峰於本院審理時到庭證述綦詳（本院100 年
    度易字第620 號案卷〔下稱院卷(二)〕第64頁至第72頁），並
    有執行警員因逮捕周昀佑而交其簽收，記載時間為99年11月
    16日晚間9 時5 分之「執行拘提逮捕告知本人通知書」1 紙
    （警卷第37頁）附卷可按，茲同案被告周昀佑於前揭時地既
    經埋伏監控之警員發現有賭博並兌換賭金之行為，除合於前
    開本院核發搜索票（警卷第21之1 頁）許可搜索範圍所列「
    涉嫌兌換賭金變相賭博人（之身體）」外，其當場犯罪經警
    員發現，並在時空密接，犯罪情狀、跡證尚未散失之情形下
    予以逮捕而執行搜索，亦與前開逮捕現行犯之程序無違，被
    告李榮堂及其辯護人空言指摘執行程序違法，尚屬無據，前
    開扣案賭金300 元應認有證據能力。
二、證人周昀佑於偵查及警詢中所為證述有證據能力。
  (一)按被告以外之人於偵查中向檢察官所為之陳述，除顯有不可
    信之情況者外，得為證據，刑事訴訟法第159 條之1 第2 項
    已有明定。證人周昀佑於檢察官偵訊時所為之陳述，已當庭
    具結以擔保其真實性，復無證據可認有何顯不可信之情況，
    自得作為證據。
  (二)又被告以外之人於審判中有滯留國外或所在不明而無法傳喚
    或傳喚不到者，其於檢察事務官、司法警察官或司法警察調
    查中所為之陳述，經證明具有可信之特別情況，且為證明犯
    罪事實之存否所必要者，得為證據，刑事訴訟法第159 條之
    3 第3 款著有規定。證人即同案被告周昀佑經本院合法傳喚
    而未到庭，嗣經拘提亦無所獲，有送達證書、報到單、戶籍
    及在監在押查詢資料、高雄市政府警察局鳳山分局無法拘提
    到案函附卷可稽，合於前開傳聞例外之規定，茲參酌其警詢
    中陳述內容與嗣後於偵查中經檢察官訊問時所言並無不合，
    筆錄製作並為警員先詢問年籍資料，復為權利事項之告知後
    ，方才製作，過程中亦查無違法或不當取得情事，背景時空
    係在其人甫經警方查獲後，尚不及考慮個人與同案其他被告
    之利害而加編造掩飾之際所為，且程序上非公開，不受上開
    被告在場之影響，茲就警詢筆錄製作之過程觀察，認為具特
    別信用性，並為證明被告犯罪事實存否所必要，與前開傳聞
    例外之規定相符，有證據能力。
三、另被告以外之人於審判外之陳述，雖不符刑事訴訟法第159
    條之1 至之4 之規定，然經當事人於審判程序同意作為證據
    ，法院審酌該言詞陳述或書面陳述作成時之情況，認為適當
    者，亦得為證據，刑事訴訟法第159 條之5 第1 項定有明文
    。本判決後開引用除共同被告周昀佑之證述外，具有傳聞證
    據性質之證據資料，已經檢察官、被告及其辯護人於審理期
    日不爭執證據能力（本院100 年度易字第626 號案卷〔下稱
    院卷(一)〕第29頁），而同意為證據使用，是其縱無刑事訴訟
    法第159 條之1 至第159 條之4 或其他傳聞法則例外之情形
    ，亦經本院審酌該證據作成之情況，既無違法取得情事，復
    無證明力明顯過低等情形，以得供做法院判斷事實之依據為
    適當，認為均有證據能力。
四、卷附現場照片22幀、查扣IC板照片1 幀、扣押物品照片16幀
    （警卷第27頁至第30頁、第31頁，偵卷第36頁至第39頁），
    乃以科學、機械之方式對於查獲當時之情況所為忠實且正確
    之紀錄，性質上並非供述證據，自無傳聞法則之適用，亦無
    事證可認其取得方式有何違法不當，應均具有證據能力。
貳、實體部分：
一、訊據被告李榮堂對其擔任「聯美電子遊戲場」之負責人，並
    僱用被告陳惠真為該遊戲場店員等情固供承不諱，惟矢口否
    認有何賭博犯行，辯稱：該遊戲場所擺設之電子遊戲機純粹
    為娛樂性質，並無以機台分數兌換現金之賭博行為，亦已告
    知員工不能為顧客換錢云云；被告陳惠真則辯稱：當時伊兼
    顧外面的檳榔攤，給周昀佑那些錢並非兌換現金，而是伊找
    給他買飲料的錢云云。惟查：
  (一)被告李榮堂為址設高雄市三民區○○○路505 號之「聯美電
    子遊戲場業」負責人，於98年9 月21日經高雄市政府發給營
    利事業登記證，准予經營電子遊藝場業，旋於店內擺設如附
    表一所示20台電子遊戲機具供不特定人把玩，並僱用被告陳
    惠真在該址擔任店員，該店於前揭時地為警查獲時，扣案全
    部機具均處於插電營業中等情，業據被告李榮堂、陳惠真供
    承在卷，並有高雄市政府電子遊戲場業營業級別證、高雄市
    政府98年7 月1 日高市府經二商字第0980109395號函、商業
    登記抄本、財政部稅務營業登記資料公示查詢各1 份及搜索
    、扣押筆錄、扣押物品目錄表及現場照片22幀、查扣IC板照
    片1 幀、扣押物品照片16幀在卷可稽（警卷第39頁至第41頁
    、偵卷第25頁、警卷第22頁至第25頁、第27頁至第31頁、偵
    卷第36頁至第42頁），及扣案如附表一、附表二所示之物可
    稽，堪信為真。
  (二)又被告李榮堂、陳惠真於前揭期間接續多次以扣案電子遊戲
    機與不特定賭客對賭，案發時並由被告陳惠真為賭客周昀佑
    洗分，按其結算積分30點換算賭金300 元，再利用先後進出
    廁所方式輾轉交付予周昀佑等情，除據陳惠真自承該店設置
    附表一所示機具供不特定人消費，其間周昀佑曾多次來店開
    分打玩，本件案發前曾為周昀佑當晚打玩累積得點洗分30點
    ，隨後並有交付款項予周昀佑之行為等情外，業據證人即同
    案被告周昀佑於警詢及偵查中證稱：伊曾至「聯美電子遊戲
    場業」打玩電玩7 、8 次以上，兌換賭資約有4 、5 次，除
    第1 次外，其他幾次均是陳惠真所為，並叫伊在該店廁所內
    拿取賭金；99年11月16日伊在該店打玩「滿貫大亨」電玩機
    台，是以開分方式打玩，100 元開10分，累積30分可兌換30
    0 元，玩至晚間9 時許，伊向陳惠真示意洗分，經陳惠真至
    機台前確認分數，告知可兌換300 元後按洗分鈕，並至櫃檯
    拿錢走向該店廁所，將300 元放置在衛生紙上出來後，伊即
    進入廁所拿取賭資300 元，當時現金就直接放在衛生紙紙盒
    上，包含這一次，已經去該店7 、8 次；伊（案發日前）上
    個星期三、四還有去打玩一次，該次洗分400 元現金，也是
    陳惠真以上述方式拿現金給伊等語（警卷第8 頁至第9 頁、
    偵卷第14頁至第17頁），並與證人即前揭時地在店外埋伏監
    控現場情形之警員陳聖峰於本院審理時證述所見情形互核相
    符，茲以證人周昀佑、陳聖峰與被告李榮堂、陳惠真既不相
    識，復無仇隙，原無甘冒偽證重罪而刻意設計誣攀構陷之動
    機，況證人周昀佑證述情節，不僅非將罪責推卸他人，其自
    身猶因此而受不利益，所言均堪採信；反觀被告李榮堂、陳
    惠真於本院審理時，為求辯解，時而空言指稱周昀佑為警方
    之線民云云，時又辯稱周昀佑於案發前已經大量飲酒致醉而
    意識不清云云，莫衷一是，衡情，苟今同案被告周昀佑果為
    有心人士刻意安排於前揭時地進行栽贓誣陷者，為免誤事，
    則謹慎行之尚唯恐不及，豈有如被告陳惠真所辯於計劃進行
    中仍在店內大量買酒飲用而為其所見之理；反之，苟周昀佑
    於案發時果已酒醉意識不清，依常情又何能明確交代全部流
    程、具體指出廁所內放置賭金所在位置等枝微細節，猶在次
    日酒醒接受檢察官訊問時，對於前開情節仍證述不移，是被
    告李榮堂、陳惠真此部分所辯，前後矛盾，無從採取；又被
    告陳惠真雖辯稱：伊為周昀佑洗分，係以寄存卡30點寄放在
    櫃台，並未兌換現金，同一時間伊交付現金予周昀佑之目的
    ，係找給他的飲料錢305 元云云（警卷第2 頁正、反面），
    然此除未據提出所稱供周昀佑存放之30點寄存卡以實其說，
    復與附表二所示該店當晚經扣押之全部寄存卡中，均未見以
    所稱點數額度（30點）為單位者迥然有異外，茲其買賣飲料
    找給零錢，竟須以先後進出廁所輾轉交付之方式為之，猶與
    一般交易常情大相逕庭，不足採信，是被告李榮堂、陳惠真
    前開所辯，均與事理不符，顯係臨訟飾卸之詞，欲蓋彌彰，
    2 人前揭期間在上址公眾得出入之場所內，接續多次以扣案
    電子遊戲機具與不特定賭客對賭並予兌現賭金之犯行，堪予
    認定。
  (三)至於被告李榮堂及其辯護人於本院審理時，雖聲請傳喚證人
    周昀佑到庭為證，並如前述以爭執周昀佑為警方線民為由，
    請求函調其所持手機門號於99年11月16日，即查獲當日雙向
    通聯紀錄所示其中3 線門號之使用人資料，然此除證人周昀
    佑部分經本院依法傳拘不到而不能調查，已如前述外，茲以
    公權力調閱個人非公開之資料，原屬對人民私隱權之干預手
    段，不得不慎，況其對象為被告以外之第三人，若僅以同案
    被告周昀佑之供述不利於被告李榮堂，空言質疑周昀佑為警
    方線民而未據釋明其依據，原難認為有為此調查之必要，遑
    論同一待證事項既經本院依職權傳喚承辦警員陳聖峰到庭證
    述，並由當事人交互詰問而調查明確，證明上開質疑與事實
    不符，爰依刑事訴訟法第163 條之2 第2 項第1 款、第3 款
    規定，就此部分之聲請均不予調查，併此敘明。
  (四)綜上所述，本件被告犯罪事證已臻明確，應依法論科。
二、核被告李榮堂、陳惠真在屬於公眾得出入場所之電子遊戲場
    供賭客押注，依其規則並與賭客就該取決於射倖性事實定輸
    贏之結果，互立於對立之金錢利害關係，與一般單純提供場
    所或聚眾為之而不參與賭戲利害輸贏之情形尚屬有異，所為
    均係犯刑法第266 條第1 項公然賭博罪。被告李榮堂、陳惠
    真被告2 人就前揭犯行，有犯意聯絡及行為分擔，均為共同
    正犯。又2 人先後多次本於賭博之犯意，於時間、空間密切
    關聯之情形下，以複次行為接續藉電子遊戲機具與不特定人
    對賭犯罪，均成立接續犯，應各論以一罪。
三、爰審酌被告李榮堂為44年5 月24日出生、受有國小畢業教育
    程度、業商之人，有警詢年籍資料附卷可參，並據其在本院
    審理時自陳在卷，本件犯罪時年55歲，前於79年間曾因賭博
    案件，經臺灣高等法院高雄分院79年度上易字第684 號（本
    院79年度易字第2093號）判處有期徒刑7 月確定，嗣因適用
    減刑規定，經臺灣高等法院高雄分院80年度聲減字第3200號
    裁定減為有期徒刑3 月又15日，於80年4 月1 日易科罰金執
    行完畢，有臺灣高等法院被告前案紀錄表在卷可按，素行非
    佳；被告陳惠真為65年7 月18日出生、受有高職畢業教育程
    度、受僱從商之人，有警詢年籍資料附卷可參，亦據其在本
    院審理時自陳在卷，本件犯罪時年34歲，前於88年間因賭博
    案件，經本院88年度易字第3352號判處有期徒刑5 月確定，
    於89年3 月28日易科罰金執行完畢，有臺灣高等法院被告前
    案紀錄表在卷可參，素行可議；並考量被告2 人分別為謀取
    利益及配合僱主指示而犯罪之動機與分工，以經營合法電子
    遊戲場業為掩護而從事賭博犯罪之情狀，為供與人對賭而擺
    設使用之電子遊戲機具種類、數量、規模，經營時間之長度
    及獲利情形，對於社會風氣所生影響之程度，及渠犯罪後之
    態度等一切情狀，各量處如主文所示之刑，並均諭知易服勞
    役之折算標準，以資儆懲。
四、按刑法第266 條第2 項為同法第38條之特別規定，祇要係當
    場賭博之器具、在賭檯或兌換籌碼處之財物，不問屬於犯人
    與否，皆應依該條項規定宣告沒收，且擺設電動賭博機賭博
    行為與一般賭博行為不同，擺設人每日開機營業時起，即處
    於隨時供不特定賭客投幣與其對賭之狀態，就擺設人而言，
    每日一旦開機營業，即認應已開始賭博行為，是既係營業時
    為警查獲，不論查獲時有無賭客在場賭博，查扣之賭博性電
    玩機具均屬當場賭博之器具，應依刑法第266 條第2 項沒收
    之（司法院82廳刑一字第883 號、78廳刑一字第1692號函文
    研究意見參照）。扣案如附表一所示機具20台（含主機20塊
    IC板及8 塊控制IC面板），為本件供賭博之器具，於查獲當
    時並均處於插電供人把玩之狀態，業據被告陳惠真供述在卷
    （院卷(二)第74頁），依前開說明，均為當場賭博之器具；如
    附表二編號2 所示賭資35,400元，係在店內櫃檯所查扣，供
    賭客兌換現金之用，係在籌碼兌換處之財物，依刑法第266
    條第2 項之規定，不問屬於犯人與否，於被告李榮堂、陳惠
    真主文項下，均予宣告沒收。附表二編號3.至編號11.所示寄
    存卡（10點）20張、寄存卡（50點）10張、寄存卡（100 點
    ）21張、寄存卡（500 點）20張、寄存卡（1000點）41張、
    開分卷12張、日報表2 張、分數換算表1 張，開分卡名冊16
    張，係被告李榮堂所有，並供本件犯罪所用之物，應依刑法
    第38條第1 項第2 款規定及共犯責任共同原則，於被告李榮
    堂、陳惠真主文項下併予宣告沒收。又賭客周昀佑兌得之賭
    金300 元，為同案被告周昀佑因本件犯罪所得之物，應於另
    案宣告沒收，附此敘明。
五、公訴意旨另以：被告李榮堂在上址經營聯美電子遊戲場業，
    被告陳惠真受僱在內工作，係共同涉有刑法第268 條前段之
    圖利供給賭博場所罪、同條後段之圖利聚眾賭博罪嫌等語。
    惟按刑法第268 條所定之圖利供給賭博場所罪、聚眾賭博罪
    ，除行為人主觀上之營利意圖之外，其營利之來源必與供給
    賭博場所或聚眾賭博之客觀構成要件行為相結合，始克當之
    ；即單純因供給賭博場所或聚眾賭博而牟利，諸如抽頭，或
    變相以收取清潔費、茶水費等名目為之，倘獲利之來源乃取
    決於賭博本身之輸贏，乃仰賴賭博之射倖性與或然率，即是
    否輸贏仍在未定，自應成立賭博罪，而非該當刑法第268 條
    之罪。經查，被告李榮堂、陳惠真利用上開擺設之電子遊戲
    機，其中不確定之輸贏機率與賭客賭博財物，係以該電子遊
    戲機出現之偶然事實決定勝負，即以此射倖性之方式計算輸
    贏，本身既未抽佣，其賭客彼此間亦無對賭情事，性質上係
    利用該機器代替自己與不特定之賭客在前開公眾得出入之場
    所賭博，與意圖營利而供給賭博場或聚眾賭博之行為，尚屬
    有異。此外，復查無其他積極證據可認渠2 人有何共同抽頭
    營利及聚眾賭博之行為，自難認為已經構成刑法第268 條之
    罪，然公訴意旨既以此部分與被告李榮堂、陳惠真前開經論
    罪之賭博犯行間有想像競合犯之裁判上一罪關係，爰不另為
    無罪之諭知，併此敘明。
據上論斷，應依刑事訴訟法第284 條之1 、第299 條第1 項前段
，刑法第28條、第266 條第1 項前段、第2 項、第42條第3 項、
第38條第1 項第2 款，刑法施行法第1 條之1 ，判決如主文。
本案經檢察官吳明駿到庭執行職務
中    華    民    國    100    年    7    月    8    日
                  刑事第十九庭  法  官  陳松檀
以上正本證明與原本無異。
如不服本判決應於收受送達後10日內向本院提出上訴書狀，並應
敘述具體理由；如未敘述上訴理由者，應於上訴期間屆滿後20日
內向本院補提理由書（均須按他造當事人之人數附繕本）「切勿
逕送上級法院」。
中    華    民    國    100    年    7    月    8    日
                                書記官  洪季杏
附錄本案論罪科刑法條：
中華民國刑法第266條
在公共場所或公眾得出入之場所賭博財物者，處1 千元以下罰金
。但以供人暫時娛樂之物為賭者，不在此限。
當場賭博之器具與在賭檯或兌換籌碼處之財物，不問屬於犯人與
否，沒收之。
【附表一】
┌──┬─────────────┬──────────┐
│編號│電子遊戲機臺              │數量                │
├──┼─────────────┼──────────┤
│1   │BAR王                     │1台（含主機IC板)    │
├──┼─────────────┼──────────┤
│2   │賽馬                      │1 台（含1 塊主機IC板│
│    │                          │及8 塊控制IC面板）  │
├──┼─────────────┼──────────┤
│3   │97炫風7卡                 │2台（含主機IC板）   │
├──┼─────────────┼──────────┤
│4   │滿貫大亨                  │2台（含主機IC板）   │
├──┼─────────────┼──────────┤
│5   │實戰三國誌                │3台（含主機IC板）   │
├──┼─────────────┼──────────┤
│6   │LC- 88水果機檯            │6台（含主機IC板）   │
├──┼─────────────┼──────────┤
│7   │紅粉玫瑰                  │2台（含主機IC板）   │
├──┼─────────────┼──────────┤
│8   │超悟空(起訴書誤載為孫悟空)│2台（含主機IC板）   │
├──┼─────────────┼──────────┤
│9   │超世紀賓果                │1台（含主機IC板）   │
├──┼─────────────┼──────────┤
│總計│                          │20台（含20塊主機IC板│
│    │                          │及8 塊控制IC面板）  │
└──┴─────────────┴──────────┘
【附表二】
┌──┬─────────────┬──────┬───┐
│編號│扣押物品名稱              │數量        │所有人│
├──┼─────────────┼──────┼───┤
│1   │賭資（周昀佑身上扣得）    │300元       │周昀佑│
├──┼─────────────┼──────┼───┤
│2   │賭資（櫃檯處扣得）        │35,400元    │李榮堂│
├──┼─────────────┼──────┼───┤
│3   │寄存卡（10點）            │20張        │李榮堂│
├──┼─────────────┼──────┼───┤
│4   │寄存卡（50點）            │10張        │李榮堂│
├──┼─────────────┼──────┼───┤
│5   │寄存卡（100點）           │21張        │李榮堂│
├──┼─────────────┼──────┼───┤
│6   │寄存卡（500點）           │20張        │李榮堂│
├──┼─────────────┼──────┼───┤
│7   │寄存卡（1000點）          │41張        │李榮堂│
├──┼─────────────┼──────┼───┤
│8   │開分卷                    │12張        │李榮堂│
├──┼─────────────┼──────┼───┤
│9   │日報表                    │2張         │李榮堂│
├──┼─────────────┼──────┼───┤
│10  │分數換算表                │1張         │李榮堂│
├──┼─────────────┼──────┼───┤
│11  │開分卡名冊                │16張        │李榮堂│
└──┴─────────────┴──────┴───┘